臺灣臺北地方法院民事判決　　　　　　　　94年度智字第29號
　　原　　　告　乙○○
　　訴訟代理人　楊　揚　　律師
　　複 代 理人　李淑寶　　律師
　　被　　　告　通豪音響實業有限公司
　　兼法定代理　丙○○
　　人
　　被　　　告　舶克國際有限公司
　　兼法定代理　丙○○
　　人
　　前列四人共
　　同訴訟代理
　　人　　　　　李貞儀　　律師
　　　　　　　　林佳瑩　　律師
　　受 告 知人　美國澳普科技有限公司
　　　　　　　　　　　　　樓
　　法定代理人　甲○○
上列當事人間請求損害賠償事件，本院於民國九十四年八月二十六日言
詞辯論終結，判決如下：
    主      文
被告通豪音響實業有限公司及丙○○應連帶給付原告新臺幣壹萬柒仟貳
佰壹拾元，及自民國九十四年四月三十日起至清償日止，按週年利率百
分之五計算之利息。
被告舶克國際有限公司及丙○○應連帶給付原告新臺幣壹萬柒仟貳佰壹
拾元，及自民國九十四年四月三十日起至清償日止，按週年利率百分之
五計算之利息。
第一項及第二項判決，如其中一被告已為給付者，其餘被告則免給付義
務。
原告其餘之訴駁回。
訴訟費用由被告負擔百分之一，餘由原告負擔。
本判決第一項、第二項得假執行。但被告以新臺幣壹萬柒仟貳佰壹拾元
供擔保後，得免為假執行。
原告其餘假執行之聲請駁回。
    事      實
甲、原告方面
一、聲明：
  (一)被告通豪音響實業有限公司及丙○○應連帶給付原告新臺幣六百七
    十五萬元，及自起訴狀繕本送達翌日起至清償日止，按週年利率百
    分之五計算之利息。
  (二)被告舶克國際有限公司及丙○○應連帶給付原告新臺幣六百七十五
    萬元，及自起訴狀繕本送達翌日起至清償日止，按週年利率百分之
    五計算之利息。
  (三)第一項及第二項聲明，如其中一被告已為給付者，其餘被告則免給
    付義務。
  (四)原告願供擔保，請准宣告假執行。
二、陳述：原告為經濟部智慧財產局核准新式樣第五五四二六號專利權
    即新式樣名稱「第十三類家庭電器用器揚聲器」（下稱系爭專利）
    之專利權人，專利權期間自民國八十五年十月二十一日起至九十五
    年四月二十五日止。然原告於九十四年一月間發現被告丙○○於台
    北縣漢口街二　段八十五號設立被告通豪音響實業有限公司及被告
    舶克國際有限公司（下稱通豪公司及舶克公司），竟仿冒原告系爭
    專利之專利產品並對外販售，經原告委請台灣省機械技師公會鑑定
    ，該鑑定結果係被告之仿冒產品與原告系爭專利之專利產品相同，
    原告遂發函要求被告停止其侵害之行為，並請求其賠償原告所受之
    損害，被告縱稱其尊重他人之智慧財產權，協調時甚且表示願回收
    市售產品，然被告竟仍大量印製廣告目錄並寄交各門市廠商，而其
    經銷商亦仍公然販賣仿冒商品，被告顯有侵害原告系爭專利之故意
    。又訴外人英大貿易股份有限公司（下稱英大公司）於九十三年十
    二月與原告所經營之伯溫企業有限公司（下稱伯溫公司）簽訂訂貨
    合約書，向訴外人柏溫公司訂購該專利產品四千五百對，約定金額
    為新臺幣（下同）一千五百七十五萬元，然被告所販售之仿冒產品
    採低價傾銷，並流通於市面，經訴外人英大公司之經銷商反彈後，
    訴外人英大公司遂終止訂貨契約書，而原告所生產系爭專利之專利
    產品每具（一對即二具）成本為一千元，原告以三千五百元銷售予
    訴外人英大公司，每對利潤為一千五百元，嗣訴外人英大公司終止
    四千五百對之訂貨，致原告有六百七十五萬元之利益損失，被告依
    專利法第一百二十九條準用同法第八十四條及第八十五條第一項第
    一款、第一百二十三條、民法第一百八十四條第一項前段、第二項
    、第二百十六條規定，應對原告負賠償責任，且以發明專利權人得
    就其實施專利權通常所可獲得之利益，減除受害後實施同一專利權
    所得之利益，以其差額為所受損害，是被告應賠償原告六百七十五
    萬元。而被告丙○○既為被告通豪公司及舶克公司之負責人，依公
    司法第二十三條第二項規定，應與通豪公司、舶克公司負連帶賠償
    責任，至被告通豪公司及舶克公司間基於不同之發生原因，就同一
    內容之給付，對於原告各負全部給付之義務，為不真正連帶債務，
    如其中一被告已為給付，其餘被告則免給付義務。
三、證據：提出中華民國專利證書一件、雜誌廣告一件、統一發票一件
    、專利侵害鑑定報告一件、律師函二件、訂貨合約書一件、函一件
    、廣告目錄一件、統一發票二件、財政部臺灣省中區國稅局台中市
    分局函一件、貨物稅產品登記申請表一件、公司基本資料查詢二件
    （以上均影本）等件為證。
乙、被告方面：
一、聲明：
  (一)原告之訴駁回。
  (二)如受不利判決，被告願供擔保，請准宣告假執行。
二、陳述：
  (一)原告稱被告進口、販賣型號CS-272S3揚聲器之產品侵害其聯合新式
    樣專利，然原告於八十五年四月二十六日，向經濟部智慧財產局申
    請第十三類揚聲器之新式樣專利，於八十五年十月二十一日月經公
    告為第289592號之揚聲器新式樣專利，專利期間自八十五年十月二
    十一日起至九十七年四月二十五日止，嗣於八十六年一月十四日復
    申請揚聲器聯合(一)之聯合新式樣專利，於八十七年一月十一日經公
    告為第325300號之揚聲器聯合(一)之聯合新式樣專利，專利期間自八
    十七年一月十一日起至九十五年四月二十五日，是原告既擁有公告
    號第289592號之揚聲器新式樣專利及公告號第325300號之揚聲器聯
    合(一)之聯合新式樣專利，卻僅主張被告侵害其聯合新式樣專利，顯
    已違反專利法第一百二十四條及民事訴訟法第二百四十九條第二項
    規定。又況，該公告第289592號專利及公告第325300號聯合專利均
    欠缺新穎性而為無效專利，蓋原告系爭新式樣專利之揚聲器樣式，
    於八十四年一月已於中國大陸開模生產製造並進口至台灣販賣，此
    有設於中國大陸東筦市塘廈鎮之精華模具加工中心所出具之證明書
    可稽，該揚聲器於公告第289592號專利及公告第325300號聯合專利
    之申請日前，業已經公開使用，亦為公眾普遍知悉，依專利法第一
    百十條、第一百二十條規定，該專利均欠缺新穎性應為無效專利，
    原告據此請求損害賠償，顯無理由。另原告爰用中華民國專利公報
    、專利圖說及專利侵害鑑定報告均僅以公告號第325300號揚聲器聯
    合(一)之聯合新式樣為依據，而原告所委託之鑑定機構即台灣省機械
    技師公會並非司法院指定之侵害專利鑑定專業機構，復以該鑑定報
    告僅以聯合新式樣專利進行鑑定，已違反專利法第一百二十四條第
    一項規定，原告據此主張被告構成侵害行為，顯然無據。
  (二)系爭產品係被告向訴外人美國澳普科技有限公司香港分公司（下稱
    澳普公司）進口至台灣銷售，經訴外人澳普公司保證系爭產品絕無
    侵害他人專利後，被告始進口該產品至台灣販賣，此有被告通豪公
    司、舶克公司與訴外人澳普公司之買賣合約書可稽。且被告係進口
    商並非製造商，無法知悉原告就該樣式之揚聲器取得新式樣及聯合
    新式樣專利，復以被告所營事業項目眾多，進口產品亦非僅有揚聲
    器而已，實無侵害原告系爭專利之故意或過失。再者，被告於接獲
    原告通知系爭產品有侵害其專利之虞後，遂將已進口五十台系爭型
    號產品停止販賣，並將已流通於市面之系爭產品自經銷商處回收，
    故尚有三十台系爭產品存放於倉庫當中，且於九十四年一月二十七
    日函知原告，原告稱被告經其通知後均置之不理而有侵害其專利之
    故意，並非事實。至原告稱被告生產仿冒產品於市場上以低價傾銷
    致其與訴外人英大公司解約而受有六百七十五萬元之損害，然被告
    僅係進口商，而非製造商，無法知悉原告之專利，況與訴外人英大
    公司簽訂訂貨合約書者係訴外人伯溫公司並非原告，且該訂貨合約
    書中並無解約條款約定，訴外人伯溫公司係片面同意與訴外人英大
    貿易公司解除合約，市面上亦未出現購買訴外人伯溫公司產品轉而
    購買被告系爭產品之情形，縱其受有損害，亦與原告無涉，原告並
    未因訴外人英大公司解約而受有損害，原告縱受有損害，亦與被告
    之行為無因果關係。退一步言，縱認被告應負損害賠償責任，然因
    原告享有專利部分僅為系爭產品之面罩部分，損害賠償之計算不得
    以整台產品之價格為基準，且系爭產品目前仍有三十台庫存，僅二
    十台流入市面，亦應以二十台為計算基準。
三、證據：提出公告號第289592號、第325300號之揚聲器新式樣專利之
    核准公報資料各一件、證明一件、最高法院九十三年度台上字第二
    二九二號判決、八十九年度台上字第一七五四號判決、臺灣高等法
    院八十八年度上字第一一三九號判決、九十二年度上易字第一○七
    二號判決、八十九年度上字第二八五號判決、本院八十七年度訴字
    第三八二四號、九十三年度智字第八號判決、臺灣新竹地方法院八
    十七年度訴字第四四七號判決、臺灣板橋地方法院九十二年度智字
    第二十號判決各一件、買賣合約書一件、進口報單一件、發票一件
    、出貨退回單七件、證明書一件、網路資料一件、臺灣台南地方法
    院九十二年度智字第十六號判決（以上均影本）、照片七幀等件為
    證。
    理      由
一、本件原告起訴主張其為我國經濟部智慧財產局核准新式樣第五五四
    二六號專利權即新式樣名稱「第十三類家庭電器用器揚聲器」之專
    利權人，專利權期間自民國八十五年十月二十一日起至九十五年四
    月二十五日止，其嗣於九十四年一月間發現被告仿冒其專利產品並
    對外販售，經送台灣省機械技師公會鑑定，結果確認被告之產品與
    其專利產品相同，經其發函要求被告停止其侵害之行為，並請求賠
    償損害，詎被告仍大量印製廣告目錄且其經銷商仍公然販賣仿冒商
    品，致其遭客戶取消四千五百對產品之訂貨，受有六百七十五萬元
    之利益損失，為此訴請被告連帶賠償上開損害等語；被告則以原告
    擁有公告號第289592號之揚聲器新式樣專利及公告號第325300 號之
    揚聲器聯合(一)之聯合新式樣專利，卻僅主張被告侵害其聯合新式樣
    專利，顯違反專利法第一百二十四條及民事訴訟法第二百四十九條
    第二項規定，又原告上開專利均欠缺新穎性而為無效專利，蓋相同
    樣式之揚聲器早於八十四年一月即已在中國大陸開模生產製造並進
    口至台灣販賣，原告據此請求損害賠償，顯無理由，又原告所委託
    之鑑定機構並非司法院指定之侵害專利鑑定專業機構，且該鑑定報
    告僅以聯合新式樣專利進行鑑定，違反專利法第一百二十四條第一
    項規定，況其僅進口五十部，目前庫存三十部，而原告之專利範圍
    僅及於面罩部分，原告主張產品全部之損害賠償，顯然無據云云資
    為抗辯。
二、經查，本件原告擁有我國經濟部智慧財產局核准新式樣第五五四二
    六號即新式樣名稱「第十三類家庭電器用器揚聲器」之專利權，專
    利權期間自八十五年十月二十一日起至九十五年四月二十五日止，
    此一事實有專利證書影本在卷可稽，被告對此亦不為爭執，堪信為
    真實。又本件被告確實有販售類似原告上開新型專利之揚聲器，亦
    為其所不爭執，此部分事實亦有廣告傳單影本附卷可考，亦堪認為
    真正。本件兩造所爭執者，主要厥為：(一)原告系爭新型專利是否為
    習知或先前技術；(二)原告所受損害究竟若干？茲就上開疑義，分別
    說明如下：
  (一)被告辯稱原告所有系爭專利產品，其式樣早在原告取得專利權登記
    之前，即八十四年間即在大陸生產並銷售於台灣地區，此一事實，
    固據被告提出設立於大陸廣東省東筦市之訴外人精華模具加工中心
    出具之證明單，惟此一證明單乃私文書，且未經我駐外單位認證，
    其真實性業有可議之處。縱認該證明書確為京華模具加工中心所出
    具，惟其所述內容，亦即系爭揚聲器面罩早在八十四年一月間即已
    開模生產及銷售之事實，未見其提出其他佐證供本院審酌，例如銷
    售文件、進口文書等，是上開文書僅為私人單方面宣告之事實，尚
    難因此即證明其所宣稱之事實為真正。被告據此主張原告所有之系
    爭專利產品早於取得專利前即已在市面上販售云云，顯乏實證，並
    無可採。
  (二)被告確有銷售類似原告系爭專利標的之產品，已如前述，茲比較兩
    造所銷售之揚聲器產品，除被告所銷售之揚聲器正面設有「BOK」標
    誌外，其餘形式均相同，倘除去上開外文標示，則二者無從分辨其
    差異，此所以台灣省機械技師公會鑑定結果認為兩造之產品有七項
    相同，是被告所銷售之系爭揚聲器產品確有侵害原告專利權情事，
    堪予確認。按新式樣專利權人就其指定新式樣所施予之物品，除專
    利法另有規定者外，專有排除他人未經其同意而製造、為販賣之要
    約、販賣、使用或為上述目的而進口該新式樣及近似新式樣專利物
    品之權；又專利權人其專利受侵害而請求損害賠償時，得就下列各
    款擇一計算其損害：1.依民法第二百十六條之規定。但不能提供證
    據方法以證明其損害時，發明專利權人得就其實施專利權通常所可
    獲得之利益，減除受害後實施同一專利權所得之利益，以其差額為
    所受損害。2.依侵害人因侵害行為所得之利益。於侵害人不能就其
    成本或必要費用舉證時，以銷售該項物品全部收入為所得利益。上
    開意旨，分別為專利法第一百二十三條第一項、第八十五條第一項
    所明定。本件原告主張其因被告之侵權行為，致損失四千五百對揚
    聲器之訂單，損失金額達六百七十五萬元云云。就此事實，原告聲
    請訊問證人英大貿易股份有限公司負責人吳英祥，據其證稱原欲向
    原告購買四千五百對，嗣因其客戶反應市場上同型商品之價格較便
    宜，其乃要求原告降價，惟原告拒絕降價，其因此取消訂單等語（
    以上參酌本院九十四年八月二十六日言詞辯論筆錄）。原告就上開
    事實並提出其與英大貿易股份有限公司簽訂之訂貨合約書及終止訂
    貨合約通知函（參原證五、六）供本院佐參。姑不論原告與證人間
    是否確有系爭簽訂合約之事實，依證人上開證詞可知，本件證人所
    以終止合約，係因原告不願降價所致，而依證人所述，原告所生產
    之產品與市場上相同產品之價差，約為每對五百元、六百元至一千
    元之間，換言之，倘原告同意以每對揚聲器降價上開金額出售，系
    爭合約仍有可能成立，僅原告損失上開價差爾，乃原告不願降價，
    致系爭合約遭取消，是原告因遭解約所致之損失是否全係因可歸咎
    於被告之原因所致，非無疑問。此外，證人僅係陳述市面上有類似
    原告之產品以較低價格販售，並未明指係被告所販售之「BOK」牌揚
    聲器，而依被告所提資料，市場上除有被告所銷售之上開名稱揚聲
    器之外，另有「SOUNDTOP」、「J-Bebo」、「BMB」、「HI-END」等
    其他類似廠牌之揚聲器，其造型與原告具有專利權之系爭產品亦完
    全相同或高度類似（參被告所提附件一相關照片及被證十七），原
    告對此亦不否認，由是可知，造成原告系爭合約遭取消之主要原因
    ，縱認係因市場上有許多仿冒品所致，亦非全可歸責於被告，是原
    告將其所受之全部損害，要求被告賠償，顯非可採，蓋原告不可能
    僅就被告求償，而放棄對其他侵權者求償之權利，其結果，將造成
    原告所受之賠償金額高於所受損害額度。準此，有關原告得對被告
    請求之損害賠償金額，自應依專利法第八十五條第一項第二款計算
    ，即依侵害人因侵害行為所得之利益，於侵害人不能就其成本或必
    要費用舉證時，再以侵權行為人銷售該項物品全部收入為所得利益
    。本件被告進口系爭侵害原告專利權之揚聲器數量為五十對，此部
    分事實業據其提出進口報單、商業發票在卷可稽（參被證十、十一
    ），而依進口報單記載，每對單價為美金十三元，合新臺幣約為二
    萬一千九百七十四元，而被告進口後所銷售之單價，最高為一對新
    台幣一千五百元，業已銷售二十對，另三十對部分則為庫存（參被
    證十三），是其銷售所得金額為二萬六千元，扣除此二十對之進貨
    成本八千七百九十元，被告所獲得之利益為一萬七千二百十元，是
    原告得請求被告賠償之金額，在此一範圍內連同法定利率計算之利
    息部分，為有理由，應予准許。至超過此範圍以外之請求，並無依
    據，應予駁回。又被告丙○○分別為被告通豪公司及舶克公司之負
    責人，依公司法第二十三條第二項規定，應與通豪公司、舶克公司
    負連帶賠償責任，至通豪公司及舶克公司間基於不同之發生原因，
    就同一內容之給付，對原告各負全部給付之義務，為不真正連帶債
    務關係，如其中一被告就上開賠償金額已為給付，則其餘被告則免
    給付義務，附此敘明。
三、假執行之宣告
    本件兩造均陳明願供擔保，請准宣告假執行或免為假執行，惟查原
    告勝訴之金額不足新台幣五十萬元，依民事訴訟法第三百八十九條
    第一項第五款規定，應由本院依職權逕為准予假執行之宣告。同時
    對被告聲請部分為供相當擔保金額免為假執行之諭知，附此敘明。
結論：本件原告之訴為一部有理由，一部無理由，依民事訴訟法第七十
九條、第三百八十九條第一項第五款、第三百九十二條第二項，判決如
主文。
中　　　華　　　民　　　國　　94　　年 　  9　　月    23  　日
                              民事第二庭法  官　汪漢卿
以上正本係照原本作成
如對本判決上訴，須於判決送達後20日內向本院提出上訴狀
中　　　華　　　民　　　國　　94　　年 　  9　　月    23  　日
                            　　　　　　書記官　許婉如
民事訴訟法第392條
法院得宣告非經原告預供擔保，不得為假執行。
法院得依聲請或依職權，宣告被告預供擔保，或將請求標的物提
存而免為
假執行。
依前項規定預供擔保或提存而免為假執行，應於執行標的物拍定
、變賣或
物之交付前為之。
